【裁判字號】    95,台上,6282
【裁判日期】    951116
【裁判案由】    違反毒品危害防制條例
【裁判全文】
最高法院刑事判決            九十五年度台上字第六二八二號
上  訴  人  台灣高等法院台南分院檢察署檢察官
被      告  甲○○
                    號
上列上訴人因被告違反毒品危害防制條例案件，不服台灣高等法
院台南分院中華民國九十三年一月二十日第二審判決（九十二年
度上訴字第一四二二號，起訴案號：台灣台南地方法院檢察署九
十二年度偵字第五０二六號），提起上訴，本院判決如下：
    主  文
上訴駁回。
    理  由
按刑事訴訟法第三百七十七條規定，上訴於第三審法院，非以判
決違背法令為理由，不得為之。是提起第三審上訴，應以原判決
違背法令為理由，係屬法定要件。如果上訴理由狀並未依據卷內
訴訟資料，具體指摘原判決不適用何種法則或如何適用不當，或
所指摘原判決違法情事，顯與法律規定得為第三審上訴理由之違
法情形，不相適合時，均應認其上訴為違背法律上之程式，予以
駁回。本件檢察官上訴意旨略稱：(一)、按判決不適用法則或適用
不當者，為違背法令，刑事訴訟法第三百七十八條定有明文。本
件原審以所謂製造應係指原無Ｋ他命（ketamine）成分之物品，
經合成製造後始有Ｋ他命（ketamine）之成分；即從無到有之行
為而言，而維持第一審諭知被告無罪之判決。(二)、毒品之製造是
否僅限於從無到有之行為？將嗎啡提煉成海洛因（二乙醯嗎啡，
海洛因吸食後會很快地經去乙醯基反應而形成６－乙醯嗎啡，而
後者再轉換成嗎啡，因此海洛因基本成分亦為嗎啡），將含有甲
基安非他命之滷水結晶成固態甲基安非他命，均屬製造毒品之行
為或製造毒品之階段行為，並無疑異。如依原審對製造行為之定
義，前開行為僅係加工提高毒品毒性及改變毒品之形態，並非從
無到有之行為，應不構成製造毒品，顯非合法。本件被告所持有
之俗稱「大象水」之液體，雖含有Ｋ他命之成分，但純度並非百
分之百，被告既以烘乾或陰乾方式，去除溶劑，僅留下Ｋ他命之
粉末，與將含有甲基安非他命之滷水冷藏，而取其表面之結晶，
風乾成固態甲基安非他命之行為，並無二致。故原審認毒品之製
造僅限於從無到有之行為，適用法則顯有不當，而有刑事訴訟法
第三百七十八條之違背法令等語。
惟查證據之取捨、證據證明力之判斷，以及事實有無之認定，屬
事實審法院之職權，苟其取捨、判斷與認定，並不違背論理法則
及經驗法則，即不容任意指為違法，而執為適法之第三審上訴理
由。本件原判決以被告否認有製造第三級毒品愷他命之犯行，辯
稱：查獲之液態麻醉劑（俗稱大象水）係伊買來要滴入可樂內供
己施用，伊並無將其烘乾成粉狀混和粉狀普拿疼之行為等語。而
經查被告之自白，不得作為有罪判決之唯一證據，仍應調查其他
必要之證據，以察其是否與事實相符。本件被告於警詢及偵查中
雖曾自白其曾將上述大象水烘乾成粉狀，以一比三之比例混和粉
狀普拿疼製成愷他命之犯行，但警方並未查獲所謂上述製成之成
品，被告於法院審理中又否認有此犯行，此外，復查無其他積極
證據足以證明被告確有製造第三級毒品之犯行，因認不能證明被
告犯罪，而維持第一審諭知被告無罪之判決，駁回檢察官在第二
審之上訴，已詳其論斷之理由。檢察官上訴意旨雖指摘原判決
違法，惟查上訴意旨就原判決論斷被告並無烘乾大象水再加入普
拿疼之行為，究竟如何違法，並未加以指摘，而係依憑己見，以
被告有此行為為前題，指摘原判決論述此種行為非製造毒品為違
法。然原判決既已詳述認定被告無系爭行為之理由，則系爭行為
是否屬製造毒品行為，即無予以論斷之必要，原判決予以論述係
屬贅述，惟除去此論述，於判決本旨並不生影響，尚難執此論述
之當否為合法之第三審上訴理由，故本件上訴為違背法律上之程
式，應予駁回。
據上論結，應依刑事訴訟法第三百九十五條前段，判決如主文。
中    華    民    國  九十五  年   十一   月   十六   日
                      最高法院刑事第九庭
                          審判長法官  陳  正  庸
                                法官  賴  忠  星
                                法官  王  居  財
                                法官  林  開  任
                                法官  林  立  華
      本件正本證明與原本無異
                                      書  記  官
中    華    民    國  九十五  年   十一   月  二十二  日
                                                Ａ


司法院資訊處製作；財團法人民間司法改革基金會備份。
